【裁判字號】    99,訴,1148
【裁判日期】    991103
【裁判案由】    違反毒品危害防制條例
【裁判全文】
臺灣彰化地方法院刑事判決              99年度訴字第1148號
公  訴  人  臺灣彰化地方法院檢察署檢察官
被      告  甲○○
上列被告因違反毒品危害防制條例案件，經檢察官提起公訴（99
年度毒偵字第1489號），本院改依簡式審判程序判決如下：
    主  文
甲○○施用第一級毒品，累犯，處有期徒刑捌月。
    犯罪事實
一、甲○○前於民國91年間因施用毒品案件，經本院裁定移送觀
    察勒戒後，認有繼續施用毒品之傾向，經本院以91年度毒聲
    字第1574號裁定令入戒治處所施以強制戒治，嗣其成效經評
    定合格，無繼續戒治必要，經本院以92年度毒聲字第91號裁
    定停止戒治付保護管束，迄92年6 月19日保護管束期滿未經
    撤銷，而視為執行完畢。並由臺灣彰化地方法院檢察署檢察
    官以92年度戒毒偵字第400 、401 、402 號為不起訴處分確
    定。復因竊盜案件，經臺灣高等法院臺南分院以92年度上易
    字第676 號判決判處有期徒刑8 月確定；另於93年間因連續
    施用第一級毒品案件，經臺灣雲林地方法院以93年度訴字第
    359 號判決判處有期徒刑9 月確定，接續執行後，於94年7
    月1 日縮短刑期假釋出監付保護管束，嗣於94年9 月16日保
    護管束期滿未經撤銷而視為執行完畢。詎仍不知戒除毒癮，
    復基於施用第一級毒品海洛因之犯意，於99年7 月13日晚上
    8 時許，在彰化縣田中鎮○○里○○路路邊旁某空地處，以
    將第一級毒品海洛因摻入香煙內用火點燃後吸食其煙霧之方
    式，施用第一級毒品海洛因1 次。嗣於99年7 月14日上午7
    時許，為警在其位於彰化縣田中鎮○○里○○路○ 段91號住
    處查獲，經徵其同意採集尿液送驗，結果呈嗎啡及可待因陽
    性反應，始悉上情。
二、案經彰化縣警察局員林分局報告臺灣彰化地方法院檢察署檢
    察官偵查起訴。
    理  由
一、按毒品危害防制條例於92年7 月9 日修正公布，自93年1 月
    9 日施行，其中第20條、第23條將施用毒品之刑事處遇程序
    ，區分為「初犯」及「5 年內再犯」、「5 年後再犯」。依
    其立法理由之說明：「初犯」，經觀察、勒戒或強制戒治後
    ，應為不起訴處分或不付審理之裁定；經觀察、勒戒或強制
    戒治執行完畢釋放後，「5 年內再犯」者，因其再犯率甚高
    ，原實施之觀察、勒戒及強制戒治既已無法收其實效，爰依
    法追訴或裁定交付審理。至於經觀察、勒戒或強制戒治執行
    完畢釋放後，「5 年後再犯」者，前所實施之觀察、勒戒或
    強制戒治已足以遮斷其施用毒品之毒癮，為期自新及協助其
    斷除毒癮，仍適用「初犯」規定，先經觀察、勒戒或強制戒
    治之程序。從而依修正後之規定，僅限於「初犯」及「5 年
    後再犯」2 種情形，始應先經觀察、勒戒或強制戒治程序。
    倘被告於5 年內已再犯，經依法追訴處罰，縱其第3 次（或
    第3 次以上）再度施用毒品之時間，在初犯經觀察、勒戒或
    強制戒治執行完畢釋放5 年以後，已不合於「5 年後再犯」
    之規定，且因已於「5 年內再犯」，顯見其再犯率甚高，原
    實施觀察、勒戒或強制戒治，已無法收其實效，即應依該條
    例第10條處罰，最高法院95年度第7 次刑事庭會議決議闡釋
    甚明。查本件被告前因施用毒品案件，經本院裁定強制戒治
    ，於92年6 月19日執行完畢，又於5 年內因施用毒品案件經
    臺灣雲林地方法院判處罪刑確定，有臺灣高等法院被告前案
    紀錄表在卷可稽，揆諸前開決議意旨，自應依法論科。又本
    件被告所犯為死刑、無期徒刑或最輕本刑為3 年以上有期徒
    刑以外之罪，其於準備程序中就被訴事實為有罪之陳述，經
    法官告知簡式審判程序之旨，並聽取公訴人之意見後，本院
    合議庭依刑事訴訟法第273 條之1 第1 項規定，裁定由受命
    法官獨任進行簡式審判程序，合先敘明。
二、訊據被告對上開犯行均坦承不諱，被告之尿液經具備鑑定尿
    液中毒品反應專業能力之詮昕科技股份有限公司以酵素免疫
    分析法初步檢驗，再以氣相層析質譜儀法確認檢驗，呈嗎啡
    陽性反應，有該公司99年7 月28日編號00000000號濫用藥物
    尿液檢驗報告、彰化縣警察局員林分局委託檢驗尿液代號與
    真實姓名對照認證單附卷可按。而人體施用第一級毒品海洛
    因後，可於2 至4 天內自尿液驗出嗎啡之醫學經驗，亦經行
    政院衛生署管制藥品管理局91年10月3 日管檢字第110436號
    函文釋示明確。足證被告出於任意性之自白與事實相符，本
    件事證明確，被告犯行已堪認定。
三、核被告所為，係犯毒品危害防制條例第10條第1 項之施用第
    一級毒品罪。其持有毒品之低度行為應為施用毒品之高度行
    為所吸收，不另論罪。被告有如犯罪事實欄所述之科刑及執
    行紀錄，有臺灣高等法院被告前案紀錄表在卷可稽，其於執
    行完畢後5年內故意再犯本件有期徒刑以上之罪，為累犯，
    應依刑法第47條第1項之規定加重其刑。爰審酌被告前因施
    用毒品案件，經送觀察勒戒戒治處分後，猶不知悔改，本次
    再因施用毒品被查獲，顯然欠缺戒除毒癮之決心，惟衡其於
    犯後坦承犯行，非無悔意，暨考量其犯罪動機、目的、手段
    、智識程度、所生身心之危害等一切情狀，量處如主文所示
    之刑。
據上論斷，應依刑事訴訟法第273 條之1 第1 項、第299 條第1
項前段，毒品危害防制條例第10條第1 項，刑法第11條前段、第
47條第1 項，判決如主文。
本案經檢察官賴志盛到庭執行職務。
中    華    民    國    99    年    11    月    3     日
                  刑事第五庭  法  官  王奕勛
以上正本證明與原本無異。
如不服本判決應於收受判決後10日內向本院提出上訴書狀，並應
敘述具體理由；其未敘述上訴理由者，應於上訴期間屆滿後20日
內向本院補提理由書（均須按他造當事人之人數附繕本）「切勿
逕送上級法院」。
中    華    民    國    99    年    11    月    3     日
                              書記官  戴國安
附錄本案判決論罪科刑法條：
毒品危害防制條例第10條
施用第一級毒品者，處 6 月以上 5 年以下有期徒刑。
施用第二級毒品者，處 3 年以下有期徒刑。

司法院資訊處製作；財團法人民間司法改革基金會備份。
